【裁判字號】    90,交上易,782
【裁判日期】    900828
【裁判案由】    過失傷害
【裁判全文】
臺灣高等法院臺南分院刑事判決                                        行股
    上  訴  人  臺灣臺南地方法院檢察署檢察官
    上  訴  人
    即  被  告  丙  ○  ○
    選任辯護人  林  瑞  成
右列上訴人因被告過失傷害案件，不服臺灣臺南地方法院八十九年度交易字第三五三
號中華民國九十年三月二十九日第一審判決（起訴案號：臺灣臺南地方法院檢察署八
十九年度偵字第一四七六號），提起上訴，本院判決如左：
    主      文
原判決撤銷。
丙○○因過失傷害人致重傷，處有期徒刑貳月，如易科罰金，以參佰元折算壹日。緩
刑參年。
    事      實
丙○○於民國（下同）八十八年十一月十七日下午四時四十分許，駕駛車牌ＳＵ─四
六一０號自小客車，沿臺南縣永康市○○○路由北向南行駛，途經永康市○○路與復
國一路路口時，本應注意汽車行駛時，駕駛人應注意兩車併行之間隔，並隨時採取必
要之安全措施，且依當時天候晴，視線良好，道路為乾燥柏油路面，無障礙無缺陷等
情況，亦無不能注意之情事，詎竟疏未注意遵行該交通安全規則，而與亦疏未注意轉
彎車應讓直行車先行，同向在右稍後併行欲左轉復國一路，由甲○○所駕駛之車牌Ｎ
ＫＸ─一一０號機車相撞，致甲○○受有頭部外傷併腦內出血、左鎖骨及第五肋骨骨
折、及水腦症等，併導致中樞神經障礙，中度肢體殘障，而於身體及健康有重大難治
之重傷害，其則於肇事後於有偵查權之人發覺犯罪前，即囑託戊○○以手機向警方報
案自首，進而並接受裁判。案經丙○○自首及由甲○○之夫王丁財訴請臺灣臺南地方
法院檢察署檢察官偵查起訴。
    理      由
一、訊據上訴人即被告丙○○，固坦承有於右揭時地，駕駛自小客車與被害人甲○○
    所騎機車發生擦撞，並致被害人受傷之事實；惟矢口否認有何過失致重傷害之犯
    行，並辯稱：當時其沿中山南路由北向南行駛，至忠孝路與復國一路路口時，被
    害人行駛在同向車道右後方，是被害人要左轉往復國一路時，自己撞上其車子右
    後方，且被害人當時沒有戴安全帽，是其應無過失云云。然查被告右揭過失致重
    傷害之犯罪事實，已據告訴人王丁財及告訴代理人史乃文，分別在警訊及偵查中
    指訴甚詳，並有道路交通事故調查報告表一紙、及現場照片多張，附於原審偵審
    案卷足稽。且據目擊證人戊○○在警訊中證稱：「當時我是駕駛Ｓ三─四三九二
    號自小客車於丙○○、甲○○後方，我所見到的是丙○○的自小客與甲○○擦撞
    到，而甲○○當時要由忠孝路往復國一路行駛，而丙○○是要由忠孝路行駛的，
    甲○○並無戴安全帽及打方向燈，當時甲○○倒地時丙○○並沒立刻停車，是駛
    到路邊能停車的空位才停下車來查看的。當時甲○○倒地時是擦到了左後頭部而
    流血，且丙○○看我有手機，馬上叫我報案，不久警方及救護車就來了」、「當
    時天氣晴朗，視野很好，雙方速度約二十至三十公里，很慢。」（見偵查卷第二
    二至二三頁），繼在本院證稱：「因為他們（指被告與被害人）距離很近，轎車
    是直行，機車是要左轉，機車沒有打左轉的方向燈，就直接左轉以致於撞到轎車
    的右後方」、「他們之間的距離很近，大約只有一輛機車的寬度」、「他們的速
    度我從後面看了很久，他們的速度都差不多併排前進，以致機車左轉才會撞上去
    」（見本院九十年六月二十二日訊問筆錄）各等語不移，徵諸證人戊○○在警訊
    中復陳稱：「我對丙○○並不認識，而甲○○因常往家中賣魚，且她有在永康國
    小載孫子下課，我亦有在永康國小載我女兒下課，所以認識並有在打招呼」等語
    （見偵查卷第二三頁），顯見證人戊○○與被害人相識，與被告則不相識，證人
    上開證詞應無偏袒被告之可能，堪信為真實，再參以上開事故現場圖及現場照片
    顯示，足認被告駕駛之自用小客車與被害人甲○○騎乘之機車撞擊處，係位於自
    用小客車右後側葉子板處，而現場遺留之六點五公尺之機車刮地痕，則應係被害
    人於擦撞自小客車後倒地擦地之刮痕。從而以被害人倒地後遺留之血跡係分佈於
    該刮地痕之左側，且兩車撞擊點係在該自用小客車右後側等情，互核目擊證人戊○○上開證詞，應可認定車禍發生時被害人正欲左轉，然因二車車速相當，被害
    人之機車始終在被告自小客車之稍右後方併行前進，被害人未打左轉方向燈，而
    被告亦疏未注意保持與被害人之安全間隔，以致發生擦撞之事實。再者本件車禍
    經送臺灣省臺南區車輛行車事故鑑定委員會鑑定結果，雖認被告駕駛小客車未注
    意車前狀況為肇事次因；惟本件事故係被害人所騎機車與被告自小客車右後側葉
    子板擦撞，依吾人常識及可得期待性，駕駛人雖應注意兩車併行間隔，然本件事
    故應與被告之未注意車前狀況無關，是本院認該鑑定結論與事實不符，難以採憑
    。按汽車行駛時，駕駛人應注意兩車併行之間隔，並隨時採取必要之安全措施，
    道路交通安全規則第九十四條第三項定有明文，被告駕車自應注意遵行該道路交
    通安全規則，且依卷附道路交通事故調查報告表及現場照片所示，肇事當時天候
    晴，視線良好，道路為乾燥柏油路面，無障礙無缺陷等情況，被告亦無不能注意
    之情形，詎竟疏未注意保持與被害人機車之安全間距，致肇本件車禍，其過失之
    咎委難辭卸。又本件事故經囑託臺灣省汽車肇事覆議鑑定委員會覆議鑑定，雖經
    該會略以：「甲○○已成中度智障，車行向不明，未便遽於覆議」等語回覆，而
    有該會九十年一月十八日府覆議字第八九一０一三號函附於原審卷足稽；然依警
    繪現場圖以觀，事故現場為一Ｙ字型交岔路口，刮地痕起點在忠孝路接近岔路口
    號誌燈處，且擦撞痕係在被告自小客車右後側葉子板，則事故當時被告與被害人
    之位置應係併行而被告之車稍前，被害人稍後，雖被害人之機車行駛稍後，依一
    般人正常注意程度或許較易疏忽，惟被告仍應詳加注意以避免發生危險，參諸當
    時情況並無不能注意情事，而被告在原審亦自承其有過失（見原審卷第二十九及
    四十六頁），足見被告對事故之發生，仍應負未盡注意之過失責任，雖被害人未
    注意左轉彎車應讓被告之直行車先行，亦與有過失，然亦無解其上開過失之責任
    。又按刑法第十條第四項第六款所謂「其他於身體或健康有重大不治或難治之傷
    害」，係指傷害重大，且不能治療或難於治療者，且於人之身體或健康有重大影
    響者即屬之。卷查被害人確因本件車禍致受有頭部外傷併腦內出血、左鎖骨及第
    五肋骨骨折、及水腦症等傷害，且因此致中樞神經障礙，無法從事任何工作，日
    常生活皆須他人扶助，為中度肢體殘障等情，既有高雄醫學院附設中和紀念醫院
    所出具之診斷證明書一份，及中華民國身心障礙手冊各影本一紙，存於偵查卷可
    佐，則被害人確因本件車禍造成中樞神經殘障之傷害，顯已無完全治癒之可能，
    且對其身體及健康亦已有重大影響，自已達於身體及健康有重大難治之重傷害程
    度，且被害人之受重傷害與被告之過失行為間，亦具相當之因果關係。綜上足認
    被告所辯前詞，要屬畏罪避重就輕之飾詞，無足取信。本件事證已臻明確，被告
    之犯行洵堪認定，應予依法論科。
二、核被告所為，係犯刑法第二百八十四條第一項後段之過失致重傷害罪。其於車禍
    發生後，在未被有偵查犯罪職權之機關查知其為犯人前，委請證人戊○○報警，
    並向至現場處理之警員自首，既據證人即到場處理之警員乙○○，及隨後趕至現
    場之員警丁○○二人，分別在本院證述明確，並進而接受法院裁判，應依自首規
    減輕其刑。原審以其事證明確，予以論罪科刑，固非無見。惟查原判決未詳予說
    明認定被害人何以係受重傷害之理由，及未依自首規定減輕被告之刑責，復認被
    告有未注意車前狀況之過失，及未明確認定被害人與有過失之原因，均尚有未合
    。被告上訴意旨否認過失，檢察官上訴意旨認原審量刑過輕，分別指摘原判決不
    當，雖均無足取；惟原判決既有上開可議之處，即屬無可維持，應由本院將原判
    決予以撤銷改判。爰審酌被告之素行、過失程度、被害人與有重大過失、被害人
    所受損害、及其犯後態度等一切情狀，改對其量處有期徒刑二月，並諭知如易科
    罰金，以三百元折算一日之標準。又被告前未曾受有期徒刑以上刑之宣告，此有
    其全國前案紀錄表在卷足稽，且其僅因一時疏忽致犯本罪，犯罪情節尚輕，犯後
    於偵審期間亦一再表明願意和解，只因金額雙方無法達成共識，至未能成立和解
    ，並非全置賠償於不顧，本院因認其經此偵審程序及為罪刑之宣告，當已知所警
    惕，日後信無再犯之虞，其所受宣告之刑以暫不執行為適當，爰併予宣告緩刑三
    年，以啟自新。
三、據上論斷，應依刑事訴訟法第三百六十九條第一項前段、第三百六十四條、第二
    百九十九條第一項前段，刑法第二百八十四條第一項後段、第六十二條、第四十
    一條第一項前段、第七十四條第一款，罰金罰鍰提高標準條例第一條前段、第二
    條，判決如主文。
本案經檢察官林炎昇到庭執行職務。
中    華    民    國        九十    年      八      月      二十八      日
                                  臺灣高等法院臺南分院刑事第二庭
                                      審判長法官  游明仁
                                            法官  蘇重信
                                            法官  林永茂
右正本證明與原本無異。
不得上訴。
                                      法院書記官  劉岳文
中    華    民    國        九十    年      八      月      二十八      日
刑法第二百八十四條第一項：
因過失傷害人者，處六月以下有期徒刑、拘役或五百元以下罰金，致重傷者，處一年
以下有期徒刑、拘役或五百元以下罰金。


司法院資訊處製作；財團法人民間司法改革基金會備份。
